臺灣高等法院刑事判決
111年度上訴字第55號
上  訴  人  
即  被  告  黃民安



上列上訴人即被告因詐欺等案件，不服臺灣新北地方法院110年
度金訴字第456號，中華民國110年11月25日第一審判決（起訴案
號：臺灣新北地方檢察署110年度偵緝字第1581號），提起上訴
，本院判決如下：
    主  文
上訴駁回。
    事實及理由
一、本院審理範圍
  ㈠按民國110年6月16日修正公布、同月18日施行之刑事訴訟法
    第348條規定：（第1項）上訴得對於判決之一部為之。（第
    2項）對於判決之一部上訴者，其有關係之部分，視為亦已
    上訴。但有關係之部分為無罪、免訴或不受理者，不在此限
    。（第3項）上訴得明示僅就判決之刑、沒收或保安處分一
    部為之。
　㈡次按刑事訴訟法施行法第7條之13前段規定：中華民國110年5
    月31日修正通過之刑事訴訟法施行前，已繫屬於各級法院之
    案件，於施行後始適用修正前刑事訴訟法第348條規定。所
    稱「已繫屬於各級法院」，與「已繫屬於法院」之意義，未
    盡相同。前者有區分繫屬於各個不同審級法院之意思，而後
    者則單純僅指繫屬於法院而言。而各審級法院繫屬案件及審
    理程序均具有高度可分性及獨立性，在原審級判決終結前，
    刑事訴訟法既已修正施行，當事人自應依據新修正關於上訴
    範圍之規定提起上訴，此種釐定方式既不影響當事人之期待
    利益與訴訟防禦權，亦無違程序一貫性原則。故於原審級案
    件終結後提起上訴時，自應以其提起各個不同審級上訴時，
    刑事訴訟法第348條是否已經修正施行，作為究應適用新法
    或舊法決定其上訴範圍之時點依據(最高法院110年度台上大
    字第5375號裁定意旨參照)。
　㈢本案係於上開規定施行後之111年1月4日始繫屬於本院，有臺
    灣新北地方法院111年1月3日新北院賢刑田110金訴456字第0
    0058號函上所蓋本院收文戳章在卷可稽（見本院卷第3頁）
    。是本案上訴之效力及其審理範圍，應依修正後即現行刑事
    訴訟法第348條規定判斷。而被告於刑事上訴理由狀、本院
    準備程序及審理時均言明僅就量刑部分提起上訴（見本院卷
    第31至33、74、112頁），則本件上訴範圍只限於原判決之
    刑部分，就本案犯罪事實、論罪部分（所犯罪名、罪數關係
    ）及沒收，均如第一審判決所記載（如附件）。
二、上訴駁回之說明
　㈠本院審理結果，認原審以上訴人即被告就原判決附表編號1所
    為，係犯組織犯罪防制條例第3條第1項後段之參與犯罪組織
    、刑法第339條之4第1項第2款之三人以上共同詐欺取財罪及
    洗錢防制法第14條第1項一般洗錢罪，依刑法第55條規定，
    從一重之3人以上共同詐欺取財罪處斷；就原判決附表編號2
    至5所為，均係犯刑法第339條之4第1項第2款之三人以上共
    同詐欺取財罪及洗錢防制法第14條第1項一般洗錢罪，依刑
    法第55條規定，從一重之3人以上共同詐欺取財罪處斷，並
    審酌被告正值壯年，不思以正當途徑賺取所需，竟貪圖報酬
    ，自甘為他人所利用，加入詐欺集團之犯罪組織擔任「車手
    頭」之角色，無視政府一再宣示掃蕩詐欺集團決心，侵害各
    告訴人之財產法益，嚴重破壞社會秩序，同時增加檢警查緝
    及被害人求償之困難，所為實有不該；兼衡其在本案犯罪中
    所扮演之角色及參與犯罪之程度、詐取款項金額、因其洗錢
    之行為而造成金流斷點，致使對犯罪不法所得之追查更形困
    難；惟考量被告前無經法院論罪科刑之前科紀錄，另斟酌被
    告犯後坦承犯罪且自白洗錢犯行之犯後態度，已於原審審理
    中與告訴人趙芷嫻、何秀鳳、徐惠玲、孔佩玲達成調解，並
    已履行調解條件，告訴人4人所受之損害已有所減輕，及其
    於該詐欺集團內之分工，較諸實際策畫佈局、分配任務、施
    用詐術之核心份子而言，僅居於聽從指示、代替涉險之次要
    性角色，兼衡被告之犯罪動機、目的、手段、所生損害，及
    被告於警詢中自述高職肄業之智識程度、職業為工等一切情
    狀，分別量處有期徒刑1年4月、1年4月、1年8月、1年、1年
    2月，並定其應執行之刑有期徒刑2年2月。經核原審之量刑
    尚屬妥適。
　㈡被告上訴意旨略以：本件被告係因受地下錢莊所迫，始擔 任
    車手頭之工作，於偵查時即已坦承犯行。又本件被告想像競
    合輕罪得減刑，又與被害人4人達成和解，亦無犯罪所得，
    法院仍量以最低本刑以上之刑，量刑部分顯有過重。因加重
    詐欺之罪，無非財產法益損害，被告未受有利益，現已彌補
    損害，被告仍需受重刑之宣告，罪刑難認相當等語。
　㈢經查：
　⒈關於刑法第59條
　⑴按刑法第59條之酌量減輕其刑，必須犯罪另有其特殊之原因
    與環境，在客觀上足以引起一般同情，其情狀顯可憫恕，認
    為即予宣告法定最低刑期，猶嫌過重者，始有其適用。至於
    行為人之智識程度、手段、犯罪所生之危害及犯後態度是否
    良善，有無衷心悔悟等，僅屬同法第57條所規定，於法定刑
    內為科刑輕重之標準，並非酌量減輕其刑之事由（最高法院
    101 年度台上字第4530號判決、101年度台上字第5415號判
    決意旨參照）。
　⑵查被告因積欠地下錢莊債務，始擔任車手頭之工作，雖據被
    告供述在卷，惟無證據得以相佐，難認客觀上有足以引起一
    般之同情，揆諸上開法律規定及說明，自難認其犯罪之情狀
    顯可憫恕而有刑法第59條之適用，被告請求減輕其刑，核屬
    無據。
　⒉關於量刑部分　　
　⑴按量刑輕重，係屬事實審法院得依職權自由裁量之事項，苟
    已斟酌刑法第57條各款所列情狀而未逾越法定刑度，不得遽
    指為違法（最高法院72年台上字第6696號判例意旨參照)。
    次按數罪併罰之定應執行刑，乃對犯罪行為人人格及所犯各
    罪間的整體關係之總檢視，屬為裁判之法院得依職權自由裁
    量之事項，苟其定應執行之刑時，並不違反刑法第51條各款
    所定之方法或範圍（即法律之外部性界限），且無明顯違背
    公平、比例原則或整體法律秩序之理念（即法律之內部性界
    限），即不得任意指為違法或不當。
　⑵原審就被告所犯前揭犯行於量刑時，已分別審酌上開各情，
    依刑法第57條各款之一切情狀，包括審酌被告犯罪情節、所
    生損害、犯後態度等節，並於法定刑度之內，予以量定，客
    觀上並無明顯濫權或輕重失衡之情形，亦未違反比例原則，
    原審判決之量刑並無何違法或不當而構成應撤銷之事由可言
    。從而，被告就量刑部分提起上訴，亦無理由，應予駁回。
  ⑶又本件定應執行刑之處斷範圍為有期徒刑1年以上至6年6月以
    下，而原審已整體考量被告各項犯罪均為參與同一詐欺集團
    期間所為，犯罪類型之同質性甚高，行為態樣、手段近似，
    責任非難重複性程度較高，於定刑上有較大之減讓空間，僅
    量處有期徒刑2年2月，而屬寬厚從輕，難認有逾越法律規定
    範圍，或濫用裁量權限之違法情形，亦難認為有何過重之處
    。從而，被告執前詞提起上訴，為無理由，應予駁回。
據上論斷，應依刑事訴訟法第368條，判決如主文。
本案經檢察官朱柏璋提起公訴，檢察官曾文鐘到庭執行職務。
中　　華　　民　　國　　111 　年　　5 　　月　　18　　日
                  刑事第十一庭  審判長法　官  張江澤
                                      法　官  梁志偉
                                      法　官  章曉文
以上正本證明與原本無異。
如不服本判決，應於收受送達後20日內向本院提出上訴書狀，其
未敘述上訴之理由者並得於提起上訴後20日內向本院補提理由書
（均須按他造當事人之人數附繕本）「切勿逕送上級法院」。
                                      書記官  賴又瑄
中　　華　　民　　國　　111 　年　　5 　　月　　18　　日
附錄本案論罪科刑法條
組織犯罪防制條例第3條
發起、主持、操縱或指揮犯罪組織者，處3年以上10年以下有期
徒刑，得併科新臺幣1億元以下罰金；參與者，處6月以上5年以
下有期徒刑，得併科新臺幣1千萬元以下罰金。但參與情節輕微
者，得減輕或免除其刑。
具公務員或經選舉產生之公職人員之身分，犯前項之罪者，加重
其刑至二分之一。
犯第1項之罪者，應於刑之執行前，令入勞動場所，強制工作，
其期間為3年。
前項之強制工作，準用刑法第90條第2項但書、第3項及第98條第
 2項、第3項規定。
以言語、舉動、文字或其他方法，明示或暗示其為犯罪組織之成
員，或與犯罪組織或其成員有關聯，而要求他人為下列行為之一
者，處3年以下有期徒刑，得併科新臺幣3百萬元以下罰金：
一、出售財產、商業組織之出資或股份或放棄經營權。
二、配合辦理都市更新重建之處理程序。
三、購買商品或支付勞務報酬。
四、履行債務或接受債務協商之內容。
前項犯罪組織，不以現存者為必要。
以第5項之行為，使人行無義務之事或妨害其行使權利者，亦同
。
第5項、第7項之未遂犯罰之。 

中華民國刑法第339條之4
犯第339 條詐欺罪而有下列情形之一者，處1年以上7年以下有期
徒刑，得併科1百萬元以下罰金：
一、冒用政府機關或公務員名義犯之。
二、三人以上共同犯之。
三、以廣播電視、電子通訊、網際網路或其他媒體等傳播工具，
    對公眾散布而犯之。
前項之未遂犯罰之。

洗錢防制法第14條
有第二條各款所列洗錢行為者，處7年以下有期徒刑，併科新臺
幣5百萬元以下罰金。
前項之未遂犯罰之。
前二項情形，不得科以超過其特定犯罪所定最重本刑之刑。